# 请教陈版，合并报表商誉分摊以及权益法转成本法后被收购方的权益如何恢复的问题？

提问人：Jinglekjsy 时间：2020-11-09 12:33:09
1 、甲集团， 2000 年，A为最终控制方，持股子公司B 80%股权，持股子公司C（A非同控合并C形成商誉 50 ） 60%股权。 2001 年，假设C非同控非同控购买D（自带商誉 20 ）70%股权，最终形成商誉 100 。 2002 年，B同控同控合并C时。A和B各自层面的合并报表的商誉应该为多少，是否需要划分给少股权益？以下算了两种结果，请陈版帮忙看下那种结果是对的，或者都不对，还请您指点如何修改？
结果结果 11 ：：考虑商誉区分是最终控制方收购合并方形成的，还是被合并方过去收购其他公司形成的情况。上例中C是A非同控收购而来，属于最终控制方收购被合并方形成的商誉 50 ；B同控合并C 51%股权，C形成的 100 商誉对于B来说，应该属于C过去收购其他公司形成的。则，
（ 1 ）B单家账面合并C的长投=（C 合并层面在最终控制方下可辨认持续计算净资产+过去收购商誉 100 ）*51%+商誉 50 ；
（ 2 ）A和B合并报表商誉仍为100+50=150，但商誉不完全归属于母公司权益，按照相应持股比例有部分商誉需要归属于少股权益，即100-10051%80%=59.2的商誉被算到少数股东权益里。
结果结果 22 ：：
不区分商誉是如何形成的，按照谁控股谁拥有全额商誉处理，则
（ 1 ）B单家账面合并C的长投=C 合并层面在最终控制方下可辨认持续计算净资产51%+商誉100+商誉 50 ，如此以来，计算计算BB少数股东权益=C 合并层面在最终控制方下可辨认持续计算净资产（不含商誉 100 ）49%。如果按此处理，购买C时，少股也是付出了对价，而商誉都归属于B，感觉少股享受的净资产权益变少了，请问陈版该如何看待此问题？对此，在知乎看到一个说法，地址https://www.zhihu.com/question/35400732；
（ 2 ）A和B合并报表的商誉均=100+50=150，商誉完全归属于母公司，任何层级合并报表中的少股权益都不包含任何商誉。
2 、甲乙处于同控同控之下，甲对乙追加投资，由重大影响权益法权益法核算改为改为控制成本法成本法核算，甲需要追溯调整期初，视同甲乙一直是一体化存续下来的，合并资产负债表的留存收益项目应当反映母子公司视同一直作为一个整体运行至合并日应实现的盈余公积和未分配利润的情况。
问题：个人解读，应是将乙合并日前的权益从资本公积中恢复，不仅仅是留存收益，还应包括其他综合收益、资本公积等其他权益；另外母子公司合并，不应体现乙公司盈余公积，应将乙公司盈余公积恢复至未分配利润中。陈版，请问我理解的对么？因为看CPA教材讲义里，只恢复了留存收益，而且体现了乙公司的盈余公积。
附准则原文：
母公司因追加投资等原因控制了另一个企业即实现了企业合并，应当根据《企业会计准则第 20 号——企业合并》
（以下简称“企业合并准则”）的规定编制合并日或购买日的合并财务报表。
在企业合并发生当期的期末和以后会计期间，母公司应当根据本准则的规定编制合并财务报表，分别情况进行处理：
1. 同一控制下企业合并增加的子公司或业务，视同合并后形成的企业集团报告主体自最终控制方开始实施控制时一直是一体化存续下来的。编制合并资产负债表时，应当调整合并资产负债表的期初数，合并资产负债表的留存收益项目应当反映母子公司视同一直作为一个整体运行至合并日应实现的盈余公积和未分配利润的情况况 ，同时应当对比较报表的相关项目进行调整；编制合并利润表时，应当将该子公司或业务自合并当期期初至报告期末的收入、费用、利润纳入合并利润表，而不是从合并日开始纳入合并利润表，同时应当对比较报表的相关项目进行调整。由于这部分净利润是因企业合并准则所规定的同一控制下企业合并的编表原则所致，而非母公司管理层通过生产经营活动实现的净利润，因此，应当在合并利润表中单列“其中：被合并方在合并前实现的净利润”项目进行反映；在编制合并现金流量表时，应当将该子公司或业务自合并当期期初到报告期末的现金流量纳入合并现金流量表，同时应当对比较报表的相关项目进行调整。

回答人：chenyiwei
根据主帖，C非同控购买D， 2002 年B同控合并C。则：在C的合并报表中，与D有关的商誉只是在 2001 年收购C时所形成的商誉 100 ，对D自身报表中原先自带的商誉不予考虑。所以后续B合并C时，B的合并报表层面的商誉就是50+100=150。同时这个问题也不考虑股权比例的变化，就是直接将最终控制方合并报表层面的商誉（当初C收购D时，A合并报表层面的商誉也同样是 150 ），直接下推到B的合并报表中。可辨认净资产份额按股权比例计算，但商誉不按股权比例分拆。A、B、C层面的少数股权都是不含商誉的金额。